臺灣高等法院臺中分院刑事判決       100年度上訴字第1858號
上  訴  人
即  被  告  陳文杰
上列上訴人因違反毒品危害防制條例案件，不服臺灣彰化地方法
院100年度訴字第808號中華民國100年7月13日第一審判決（起訴
案號：臺灣彰化地方法院檢察署100年度毒偵字第575號，原審因
被告為有罪之陳述，改行簡式審判程序），提起上訴，本院判決
如下：
    主  文
上訴駁回。
    理    由
一、按依刑事訴訟法第350條、第361條、第362條、第367條規定
    ，不服地方法院之第一審判決而上訴者，須提出上訴書狀，
    並應敘述具體理由，為上訴必備之程式；其所提出之書狀未
    敘述上訴理由，或僅曾以言詞陳述上訴理由者，均應於上訴
    期間屆滿後20日內補提理由書於第一審法院。第一審法院經
    形式審查，認逾期未補提上訴理由者，應定期間先命補正；
    逾期未補正者，為上訴不合法律上之程式，應以裁定駁回。
    倘已提出上訴理由，但所提非屬具體理由者，則由第二審法
    院以上訴不合法律上之程式，判決駁回。而所謂具體理由，
    必係依據卷內既有訴訟資料或提出新事證，指摘或表明第一
    審判決有何採證認事、用法或量刑等足以影響判決本旨之不
    當或違法，而構成應予撤銷之具體事由，始克當之（例如：
    依憑證據法則具體指出所採證據何以不具證據能力，或依憑
    卷證資料，明確指出所為證據證明力之判斷如何違背經驗、
    論理法則）；倘僅泛言原判決認定事實錯誤、違背法令、量
    刑失之過重或輕縱，而未依上揭意旨指出具體事由，或形式
    上雖已指出具體事由，然該事由縱使屬實，亦不足以認為原
    判決有何不當或違法者（例如：對不具有調查必要性之證據
    ，法院未依聲請調查亦未說明理由，或援用證據不當，但除
    去該證據仍應為同一事實之認定），皆難謂係具體理由，俾
    與第二審上訴制度旨在請求第二審法院撤銷、變更第一審不
    當或違法之判決，以實現個案救濟之立法目的相契合，並節
    制濫行上訴（最高法院97年度台上字第892號刑事判決意旨
    參照）。
二、上訴人即被告陳文杰（以下稱被告）上訴意旨略以：刑法第
    59條規定犯罪之情狀顯可憫恕者，得酌量減輕其刑，此應於
    依刑法第57條規定審酌一切情狀時，予以全盤考量，期使個
    案裁判之量刑能斟酌至當，以符合比例原則；被告負責照顧
    患有嚴重憂鬱症之母親，並相依為命，因意志不堅，誤交損
    友，而又染上吸食毒品惡習，惟被告從民國93年1月經強制
    戒治釋放後至99年11月之6年多期間未碰觸毒品，並非如原
    審判決所認於5年內仍未知警惕，再犯本案之罪，符合毒品
    危害防制條例第20條第3項規定，且被告犯後坦承犯行，態
    度良好，應依毒品危害防制條例第17條第1項、第2項規定，
    酌量減輕或免除其刑；衡量被告犯罪情節，原審量刑並不符
    合比例原則云云。
三、經查：
(一)被告因不服地方法院之第一審判決，於100年8月3日、同年
    月12日向原審法院具狀提出上訴狀、上訴理由狀，敘明上訴
    理由，依刑事訴訟法第361條第2項條文、立法修正理由及上
    開最高法院判決意旨，被告倘已提出上訴理由，但所提非屬
    具體理由者，由第二審法院以上訴不合法律上之程式，以判
    決駁回之。至於上訴理由是否具體，係屬第二審法院審查範
    圍，則不在命補正之列（參見法院辦理刑事訴訟案件應行注
    意事項第162點），合先敘明。
(二)按刑罰之量定，屬法院自由裁量之職權行使，應審酌刑法第
    57條所列各款事由及一切情狀，為酌量輕重之標準，並非漫
    無限制；量刑輕重係屬事實審法院得依職權自由裁量之事項
    ，苟已斟酌刑法第57條各款所列情狀而未逾越法定刑度，不
    得遽指為違法；且在同一犯罪事實與情節，如別無其他加重
    或減輕之原因，下級審量定之刑，亦無過重或失輕之不當情
    形，則上級審法院對下級審法院之職權行使，原則上應予尊
    重（最高法院72年臺上字第6696號、75年臺上字第7033號判
    例及85年度臺上字第2446號判決意旨參照）。原審判決就認
    定被告違反毒品危害防制條例犯行所憑之證據，已經詳細調
    查審酌，經核並無違背證據法則及論理法則。就量刑方面，
    亦已依刑法第57條規定，審酌被告曾因施用毒品經送觀察、
    勒戒及強制戒治後，仍未知警惕，再犯本案之罪，足見其雖
    經上開治療程序，仍未徹底戒除惡習遠離毒害，顯未能善體
    國家設置觀察、勒戒機構，協助毒品施用者戒除毒害之良法
    美意，惟念及施用毒品本質上係戕害自身健康之行為，尚未
    嚴重破壞社會秩序或侵害他人權益，暨其犯後尚知坦承犯行
    、態度良好等一切情狀，量處被告施用第一級毒品，累犯，
    處有期徒刑8月。又施用第二級毒品，累犯，處有期徒刑7月
    。應執行有期徒刑1年1月，及為相關沒收之諭知，經核亦屬
    妥適，並無過重或過輕之情形。被告上訴意旨請求依刑法第
    59條規定，酌量減輕其刑云云，惟按刑法第59條之酌量減輕
    其刑，必於犯罪之情狀，在客觀上足以引起一般同情，認為
    即予宣告法定低度刑期，猶嫌過重者，始有其適用，至於被
    告無前科，素行端正，子女眾多等情狀，僅可為法定刑內從
    輕科刑之標準，不得據為酌量減輕之理由（最高法院51年台
    上字第899號判例意旨參照）。本案被告雖坦承犯罪，惟其
    犯罪之情狀，於客觀上並無足以引起一般同情，認為即予宣
    告法定低度刑期，猶嫌過重之情形，自無刑法第59條酌量減
    輕規定之適用。另被告上訴意旨以其已逾6年未施用毒品，
    非屬累犯，有毒品危害防制條例第20條第3項之適用云云，
    惟被告前所犯妨害風化案件，經判處有期徒刑1年4月，於96
    年9月30日執行完畢後5年內故意再犯本件有期徒刑以上之各
    罪，均為累犯，應分別依刑法第47條第1項規定，加重其刑
    ，業經原判決說明綦詳，且被告所犯施用毒品案件，前經判
    處有期徒刑6月，並於93年8月23日易科罰金執行完畢，是被
    告所為並不符合毒品危害防制條例第20條第3項規定，被告
    上訴意旨所指，係誤解法律所為之爭執。又被告上訴意旨以
    其犯後坦承犯行，態度良好，應依毒品危害防制條例第17條
    第1項、第2項規定，酌量減輕或免除其刑云云，惟被告於警
    詢、偵訊及原審審理時自白犯罪事實，業經原審判決審酌，
    而毒品危害防制條例第17條第1項，係就供出毒品來源，因
    而查獲其他正犯或共犯者，減輕或免除其刑之規定，被告於
    100年3月8日遭查獲當日警詢時雖有供稱其施用毒品來源為
    綽號「福特」之楊志學與綽號「少年嫂」之黃珊珊（見100
    年度毒偵字第575號卷第6頁），惟稽之卷內證據資料所示，
    被告與其毒品來源楊志學、黃珊珊，於案發前即已經彰化縣
    警察局分別對被告所持用之電話門號0000000000號與楊志學
    、黃珊珊所持用之電話門號0000000000、0000000000號實施
    通訊監察後，為警分別於100年3月8日上午8時許與同日上午
    7時50分許，持搜索票至被告住處與楊志學、黃珊珊租屋處
    搜索，因而查獲其等販賣毒品犯行，並判決有罪在案（彰化
    地方法院100年度訴字第627號），有原審法院99年聲監字第
    879號、99年聲監續字第773號、99年聲監字第957號、100年
    聲監續字第44號、100年聲監續字第45號、100年聲監續字第
    106號、100年聲監續字第107號、100年聲監字第116號通訊
    監察書（見100年度毒偵字第575號卷第41至51、54至59頁）
    ，復有被告、楊志學、黃珊珊販毒案件刑事判決在卷可稽（
    見本院卷第18至24頁），是被告之毒品來源楊志學與黃珊珊
    ，係由警方於通訊監察後，持搜索票搜索而查獲販賣毒品犯
    行，且搜索時間較對被告之搜索時間早10分鐘，並非因被告
    之供述而查獲毒品來源，並無上開條例第17條第1項規定之
    適用餘地；又同條例第17條第2項規定，係就犯該條例第4條
    至第8條之罪，於偵查及審判中均自白者，減輕其刑之規定
    ，被告本件係犯該條例第10條第1項、第2項之罪，並無上開
    規定之適用，自無依上開規定減刑之餘地。被告據此求為減
    輕或免除其刑，顯屬對於法律之誤解。
(三)綜上所述，被告上訴意旨所指摘各點，或係誤解法律所為之
    爭執，或徒憑己見，再事爭執，形式上雖有指摘，然並不影
    響原審判決結論之認定，均非上訴之具體理由，難謂已符合
    首揭法定上訴要件，揆諸上開最高法院判決意旨，及依「程
    序優先於實體」之刑事訴訟法原則，本件上訴自不合法定上
    訴程式，應予駁回，並不經言詞辯論為之。
四、據上論斷，應依刑事訴訟法第367條前段、第372條，判決如
    主文。
中    華    民    國   100    年    9     月    28    日
            刑事第十一庭  審判長法  官  郭  同  奇
                                法  官  張  智  雄
                                法  官  許  冰  芬
以上正本證明與原本無異。
施用第一級毒品部分，得上訴。
施用第二級毒品部分，不得上訴。
如不服本判決應於收受送達後10日內向本院提出上訴書狀，其未
敘述上訴理由者，並得於提起上訴後10日內向本院補提理由書（
均須按他造當事人之人數附繕本）「切勿逕送上級法院」。
                                書記官  賴  成  育
中    華    民    國   100    年    9     月    28    日